【裁判字號】    97,交聲,1448
【裁判日期】    971231
【裁判案由】    違反道路交通管理處罰條例聲明異議
【裁判全文】
臺灣士林地方法院交通事件裁定        97年度交聲字第1448號
原處分機關  臺北市交通事件裁決所
異  議  人  甲○○
即受處分人
上列異議人即受處分人因違反道路交通管理處罰條例案件，對臺
北市交通事件裁決所違反道路交通管理事件裁決書所為處分（原
處分案號：民國97年8 月29日北市裁罰字第裁22－1AD304941 號
），聲明異議，本院裁定如下：
    主  文
原處分撤銷。
甲○○汽車駕駛人停車時，在顯有妨礙其他人、車通行處所停車
，處罰鍰新臺幣玖佰元。
    理  由
一、原處分意旨略以：異議人即受處分人甲○○於民國97年7 月
    22日11時3 分許，將其所有之車號CZ-4526 號自用一般小客
    貨車（下稱上開自小客貨車）停放於臺北市○○街○ 段，經
    臺北市停車管理工程處逕行舉發「停車位置不依規定」之違
    規，爰依道路交通管理處條例第56條第1 項第9 款規定，處
    罰鍰新臺幣600 元。
二、聲明異議意旨略以：異議人所有之上開自小客貨車固確有於
    97年7 月22日11時3 分停放於臺北市○○街○ 段處，然由本
    件舉發違規照片清楚可知，停放車輛處並非人行道，亦無設
    立任何禁止停車之標誌或標線，故依異議人之認知，該處是
    得合法停車之處所，臺北市停車管理工程處之舉發顯有違誤
    ，爰依法聲明異議云云。
三、按汽車駕駛人停車時，在顯有妨害其他人、車通行處所停車
    ，處新臺幣600 元以上1200元以下罰鍰，道路交通管理處罰
    條例第56條第1 項第5 款定有明文。又「在顯有妨礙其他人
    、車通行處所」不得停車之規定，因與同條項第4 款「在設
    有禁止停車標誌、標線之處所停車」之規定併列，可知前述
    條文第5 款適用之處所，自不以設置禁止停車標誌、標線之
    地點為必要，故違規地點是否劃設有禁止停車或臨時停車之
    標線或設置有禁止停車之標誌，即與本件之違規事實無涉，
    先予敘明。
四、經查：
（一）本件違規事實係異議人於97年7 月22日11時3 分許，在臺
      北市○○街○ 段處，為臺北市停車管理工程處逕行舉發「
      停車位置不依規定」，並開立臺北市政府交通局北市交停
      字第1AD304941 號舉發違反道路交通管理事件通知單，惟
      異議人於應到案日期（即97年8 月23日）前到案陳述不服
      舉發，裁決機關認無理由，而於97年8 月29日，以北市裁
      罰字第裁22－1AD304941 號違反道路交通管理事件裁決書
      ，裁決處異議人新臺幣600 元之罰鍰，有前揭違規通知單
      、裁決書各1份附卷可稽。
（二）上揭違規事實，業據證人即本件申訴案件之承辦員警乙○
      ○於本院訊問時到庭具結證述：伊曾詢問過開單之人，現
      場的左、右都是禁止停車的黃線，異議人停在中間，應屬
      人行道的延伸，士東路除了轉角有規劃機車停車格外，其
      他在靠近商家處並無禁止停車標線，異議人不去使用一般
      合法的停車空間，反而佔用人行道的延伸處，所以開單之
      人才會以第9 款「停車位置不依規定」開單處罰，伊等之
      後有去現場描繪簡圖，該處是大都會公車的出入口，但好
      像有圍堵起來，暫時沒有進出，大都會公車目前暫由另一
      側通行，廣泛來說，會妨礙到人車通行，因為不太確定大
      都會公車何時會從該處進出。異議人停車位置的兩側人行
      道在人行道上有設置的機車專用停車格，機車格的機車從
      人行道上騎到馬路，會經過異議人的位置，因為人行道靠
      近異議人停車的空地處是斜坡，就是要供機車上下人行道
      使用的等語明確（見本院97年10月31日訊問筆錄），復有
      採證照片2 幀附卷可稽。而觀諸前開採證照片可見，上開
      自小客貨車之停放位置兩側係鋪設紅磚之人行道，人行道
      上亦設置機車停車格，上開自小客貨車即停放於連接兩側
      人行道中間之柏油路上，行走人行道之行人經過該處，勢
      須繞由車旁通行，亦妨礙停放於人行道上停車格之機車上
      下停騎；且該車頭前方為大都會公車之出入口，雖該出入
      口暫時圍堵封閉，然是否因他事由而有緊急使用之需難能
      預料，故異議人在上址停放上開自小客貨車，顯已妨礙其
      他人、車之通行，甚為明確。
（三）再觀諸本件採證相片，異議人之上開自小客貨車停放位置
      為其兩側紅磚人行道延伸之柏油路面，該柏油路面與紅磚
      人行道相連，形成供行人於該道路側邊通行之唯一路線，
      苟該路面可供汽機車停放而被全部佔滿，勢必造成行人行
      走至此路段時，僅能行走在人行道外之車道上，顯危及行
      人之通行安全，故依卷附之臺北市停車管理工程處97年8
      月11日北市停管字第09734546600 號函所示，該路段應屬
      人行道之延伸處，是異議人於上開處所停車，因顯有妨礙
      人、車通行之實，應屬違反道路交通管理處罰條例第56條
      第1 項第5 款之「在顯有妨礙其他人、車通行處所停車」
      之違規。另異議人固以前詞置辯，然汽車駕駛人在顯有妨
      礙其他人、車通行處所停車之違規處罰，並不以該停車處
      所劃設有禁止停車之標誌或標線為必要，業如前述，汽車
      駕駛人停車時，本應依各該道路現場之具體情形，斟酌其
      車輛種類、車體大小、停放方式及地點等項，以免妨礙其
      他人、車通行而受處罰，從而，異議人辯稱其停車處未劃
      設禁止停車之標誌或標線，其應可合法停車云云，自非可
      採。
五、綜上所述，異議人確有於前揭時、地，在人行道延伸處停車
    之違規行為，是本件違規事由應係「在顯有妨礙其他人、車
    通行處所停車」，而非違反「停車位置不依規定」，原處分
    機關援引道路交通管理處罰條例第56條第1 項第9 款規定，
    裁罰異議人，自有未洽。從而，異議人之異議雖無理由，惟
    原處分既有上開不當之處，自應由本院將原處分撤銷，改依
    道路交通管理處罰條例第56條第1 項第5 款及違反道路交通
    管理事件統一裁罰標準表規定，裁罰如主文第2 項所示，以
    資適法。
據上論斷，應依道路交通管理處罰條例第87條第2 項，道路交通
案件處理辦法第20條前段，裁定如主文。
中    華    民    國    97    年    12    月    31    日
                  交通法庭法  官  王美玲
以上正本證明與原本無異。
如不服本裁定，應於裁定送達後5 日內向本院提出抗告狀。
                          書記官  林靜枝
中    華    民    國    97    年    12    月    31    日


司法院資訊處製作；財團法人民間司法改革基金會備份。
